【裁判字號】    89,易,3525
【裁判日期】    891229
【裁判案由】    傷害
【裁判全文】
臺灣臺中地方法院刑事判決                        八十九年度易字第三五二五號
    公  訴  人  臺灣台中地方法院檢察署檢察官
    被      告  甲○○
    選任辯護人  林富華
右列被告因傷害等案件，經檢察官提起公訴 (八十九年度偵字第一三五五四號)，本
院判決如左：
    主  文
甲○○無罪。
    事  實
一、公訴意旨以：甲○○懷疑前同居女友丙○○與丁○○有曖昧關係，竟於民國八十
    九年六月二十四日二十二時三十分許，騎乘ＪＹＴ－七三五號重機車前往丁○○
    位於台中縣大甲鎮○○路二一九二巷五號住處，以不明農藥灑向丁○○住處旁之
    豬舍。適丙○○在丁○○前開住處內整理飼料袋，聽聞豬舍旁之犬隻吠叫，乃前
    往豬舍查看發現甲○○正在灑農藥，丙○○呼喊丁○○出面制止，甲○○竟基於
    傷害犯意，以安全帽毆擊丙○○之頭部及雙手，致丙○○受有頭部鈍傷３×３公
    分、右上肢瘀種４×４公分、４×３公分、左手挫傷２×２公分之傷害。甲○○
    見丁○○自屋內跑出來，驚慌之餘欲翻牆逃離，不小心跌落地面造成右側脛骨骨
    折。丁○○豢養之小豬三十四隻，並因之中毒死亡，因認被告涉有傷害、毀損罪
    嫌。
二、按犯罪事實應依證據認定之，無證據不得推定其犯罪事實。又不能證明被告犯罪
    或其行為不罰者，應諭知無罪之判決，刑事訴訟法第一百五十四條、第三百零一
    條第一項定有明文。且認定不利於被告之事實，須依積極證據，苟積極證據不足
    為不利於被告事實之認定時，即應為有利於被告之認定，更不必有何有利之證據
    ；又事實之認定應憑證據，如未能發現相當之證據，或證據不足以證明，自不能
    以推測或擬制之方法以為裁判之基礎，分別有最高法院三十年上字第八一六號、
    四十年台上字第八六號判例可資參照。
三、公訴意旨認被告甲○○涉有傷害罪、毀損罪嫌，無非以上開事實，業據告訴人丙○○及丁○○指訴甚詳，且丙○○受有上開傷害及告訴人丁○○所有之豬隻三十
    四隻業已死亡之事實，並據提出丙○○之診斷證明書二紙及獸醫師出具之豬隻疑
    似中毒死亡之診斷證明書乙紙為其論據。訊據被告甲○○，固坦承於前揭時間確
    有在場之事實，惟矢口否認有何傷害及毀損之犯行，辯稱：當時係丙○○打電話
    向伊借新台幣五萬元，伊依約前往丁○○住處時，見丙○○在丁○○住處而欲轉
    身離去，詎丙○○拉扯伊機車，機車往右傾倒壓住伊右腿，伊未毆打丙○○，更
    未以農藥毒死丁○○飼養之小豬云云。經查：
(一)右揭丙○○受傷之事實，固有醫院所開立之診斷證明書二紙在卷可稽，丁○○所
    有小豬三十四隻疑似中毒死亡之事實，亦有苑裡鎮公所獸醫師曾泓錫出具之診斷
    證明書在卷可參，然此僅足認定丙○○確有受傷及丁○○所有小豬確已死亡之事
    實，無從進而推論上開傷害及小豬死亡之原因，係出於被告所為。
(二)公訴人認丙○○受傷之事實，無非以丙○○業已指述綦詳，且有告訴人丁○○指
    述歷歷及醫院開立之診開證明書為其立論。然查，常人如見有他人遭人毆打，尤
    其係關係密切之女友，縱在洗澡，男子當不致衣服穿戴整齊，甚且先行打電話通
    知警察，迄警察到場前，亦不出手制止。本件丁○○於警、偵訊中指稱，其洗澡
    時突然聽到丙○○在外大喊，出去見被告拿安全帽 (後於偵查中改稱被告拿安全
    帽及木棍)正在打丙○○並把劉女壓在地上，即打電話報警等語。惟證人乙○○
    即到場處理之警員於偵查中具結，證稱當日伊到場時，甲○○與秀菊二人的衣服
    已扯破，當時她 (丙○○)沒有說話，而丁○○說被告係來毒豬的，又稱當日未
    見到毒豬用之塑膠袋 (亦未提到有木棍)；於本院審理中復證稱，當日問丙○○
    發生什麼事，劉女一直不講，被告要劉女講實話，丁○○穿戴整齊等語。衡情，
    丙○○為丁○○之女友或僱用之員工，甲○○至丁○○住處果真打人，並持毒藥
    對其所有豬隻下毒，丁○○何以袖手旁觀，竟未出手制止被告，有違常情，加以
    丁○○與甲○○間前因傷害案件，於八十八年三月間經本院以八十七年度易字第
    四四四四號判決判處丁○○無罪、甲○○公訴不受理，亦係因丙○○之事而起，
    此次丁○○見劉女受毆，自己豬隻遭人下毒，竟不出手制止，亦違常情，其證稱
    親見甲○○毆打丙○○，衡諸二人間前開夙怨，其所為供述，亦無可採。而丙○○果真遭被告毆打，何以警員到場時，既未指認被告對之傷害，於警員詢問時，
    一旁之被告要其要說實話，劉女亦一直不說話，亦有違常情。
(三)告訴人丁○○於偵查中指稱，丙○○看到被告拿紅色粉末潑灑在豬圈，於本院審
    理中改稱親眼見到被告潑灑紅色粉末，既眼見被告在潑灑在豬圈內，而劉建明聽
    到丙○○喊叫被告要毒豬，其竟冷靜到打電話向警方報案後，而不對被告動手或
    見丙○○被打而不幫助丙○○，僅在旁觀看；甚且於警員到場處理時，丁○○既
    向警員告知被告係來毒豬，竟不向警員指明裝填毒藥之塑膠袋所在處所，迄翌日
    始由丙○○在豬圈旁找到農藥罐交由警方？況丙○○見被告潑灑毒豬時，所見者
    為紅色粉末，紅色粉末如灑到豬圈內，如顏色未溶入豬圈內潮濕地面，當可立即
    指明予警員查看，如已溶化不見，未當日查到農藥罐，翌日由丙○○找尋之農藥
    罐，何能證明係被告潑灑後遺留之證物？況獸醫所開立之豬隻死亡證明，載明「
    告訴人於八十九年五月十二日向獸醫購買口蹄疫苗，並經施打注射完畢，同年六
    月二十四日死亡三十四隻，經現場診斷無口蹄疫症狀，疑似中毒死亡」等語，既
    疑似中毒死亡，即非確定係中毒死亡。況依現存證據，亦無被告潑灑毒藥之確切
    證明，尚難以被告曾於六月二十三日至告訴人丁○○住處，翌日發生豬隻死亡之
    事實，遽謂係被告潑灑毒藥所致。
(四)此外，復查無其他積極證據足資證明被告甲○○有何公訴人所指傷害、毀損之犯
    行，揆諸上開說明及判例意旨，為昭審慎，自應為被告無罪之諭知。告訴人丁○○請求現場履勘，核無必要，併為敘明。
據上論斷，應依刑事訴訟法第三百零一條第一項，判決如主文。
中      華      民      國    八十九    年    十二      月    二十九    日
                                          法  官  陳 學 德
右正本證明與原本無異。
如不服本判決，應於判決送達後十日內向本院提出上訴狀，上訴於臺灣高等法院臺中
分院( 須附繕本 )。
                                          書記官
中      華      民      國    八十九    年    十二      月    二十九    日


司法院資訊處製作；財團法人民間司法改革基金會備份。
